【裁判字號】    98,交抗,2347
【裁判日期】    981022
【裁判案由】    違反道路交通管理處罰條例
【裁判全文】
臺灣高等法院交通事件裁定            98年度交抗字第2347號
抗  告  人
即受處分人  甲○○
上列抗告人因違反道路交通管理處罰條例案件，不服臺灣士林地
方法院中華民國98年8月31日所為裁定（98年度交聲字第931號）
，提起抗告，本院裁定如下：
    主  文
抗告駁回。
    理  由
一、聲明異議意旨略以：伊於民國98年6月11日16時許，在臺北
    市○○區○○路上，因路面坑洞跌倒，當時多處受傷嚴重，
    驚恐之餘開車欲奔醫院，並開手機向家人求救，伊開車時手
    機均關閉，此為生平第一次剛發動車子啟行用手機，尚未講
    話，一位騎機車警員叫伊停車，伊在路邊停車後，離伊初次
    停車路邊不到50公尺，伊向警員展示傷處，警員不為所動，
    開了紅單揚長而去，伊驚愕不已，因重傷以手機求救，不應
    處罰，爰依法聲明異議云云。
二、原裁定略以：異議人即受處分人甲○○於98年6月11日16時7
    分許，駕駛上開自小客車行經臺北市○○路與中央北路口，
    而於汽車行駛中撥接行動電話，違反道路交通管理處罰條例
    第31條之1第1項之規定，為臺北市政府警察局北投分局大屯
    派出所警員攔停舉發等情，並臺北市警察局北市警交字第
    AEX762101號舉發違反道路交通管理事件通知單，及臺北市
    交通事件裁決所北市裁罰字第裁22－AEX762101號違反道路
    交通管理事件裁決書附卷可稽。且異議人於聲明異議狀中陳
    明：伊剛發動車子啟行，用手機，尚未講話，一位騎機車警
    員叫伊停車等語在卷，則異議人於上揭時、地，駕駛上開自
    小客車行駛道路時，使用手持式行動電話進行撥接一節，應
    可認定。異議人雖否認有違規情事，並以前詞置辯，惟異議
    人是否有違規之事實，端視異議人駕車時有無使用手持式行
    動電話進行『撥接』或『通話』。又所謂「撥接或通話」，
    係指有撥號、接聽、通話或數據通訊等使用狀態者而言，汽
    車駕駛人行駛道路禁止使用手持式行動電話實施及宣導辦法
    第2條第3款亦有明文。而異議人雖辯稱尚未講話一節，惟其
    既已有撥接之行為，從而，異議人有駕駛上開自小客車行駛
    道路時，使用手持式行動電話進行撥接之違規事實，可以認
    定。至異議人另辯以伊因跌傷嚴重，情況緊急，乃使用手機
    向家人求救，不應處罰云云，然如異議人所稱伊當時已受傷
    嚴重，若伊已無駕駛自小客車之能力，則理應停在路邊撥打
    行動電話求救待援，而異議人既能自行正常駕駛上開自小客
    車前往醫院，自應依法遵守上揭不得於行駛道路時撥接手機
    之規定，以避免容易造成行車危險，亦影響其他用路人之安
    全，是認異議人上開所辯尚無法逕為其有利之認定，更無由
    認其得據此解免其駕駛中撥接行動電話之違規責任。況且觀
    諸前揭規定，其中並無關於汽車駕駛人於行駛道路時，在何
    種特殊緊急情形下，得以使用手持式行動電話進行撥接或通
    話之相關特別放寬處罰內容，而異議人既亦坦認伊確有駕駛
    上開自小客車行駛道路時，使用手持式行動電話進行撥接之
    情事。原處分機關乃依揭道路交通管理處罰條例第31條之1
    第1項規定，及道路交通管理事件統一裁罰基準及處理細則
    第41條、第43條、第44條、第67條等規定，裁處異議人罰鍰
    新臺幣3,000元，是異議人確有原處分所指之交通違規事實
    ，應甚明確，故駁回受處分人之異議。
三、抗告意旨略以：如果不拘任何理由，於駕駛中均不能使用手
    機，伊對原裁定只得接受，惟既讓人民申訴，則如有可接受
    理由，應可視情況權變，馬路坑洞不平陷路人於危境，導致
    跌跤，斷掉左上牙3顆，右膝撕裂，血流如注，左胸肋骨、
    左臉眼下瘀青，疼痛，手背腫脹，但未致心神不清，故駕車
    就醫，怎可冷言：「無駕駛能力……待援」？且警員是為績
    效開罰單，那會救援？法條是死的，故請衡情度理而作權變
    云云。
四、經查：原裁定認定抗告人即受處分人甲○○於前揭時地駕車
    使用手持式行動電話進行撥接之違規事實，係以舉發通知單
    、裁決書、受處分人於聲明異議狀中自承有撥接手機經警要
    求停車等為據。並敘明前揭異議理由不足採取之理由。因認
    受處分人違規事證明確，維持原處分機關依道路交通管理處
    罰條例第31條之1第1項規定，及道路交通管理事件統一裁罰
    基準及處理細則第41條、第43條、第44條、第67條等規定，
    裁處異議人罰鍰新臺幣3,000元，並駁回抗告人異議，已詳
    敘其依憑之證據及認定之理由，經核並未悖於經驗及論理法
    則。抗告人仍執前詞抗辯，指摘原裁定不當，均難認有據，
    應予駁回。
五、據上論結，應依道路交通案件處理辦法第26條，刑事訴訟法
    第412條，裁定如主文。
中    華    民    國    98    年    10    月    22    日
                  刑事第二十二庭審判長法  官  郭雅美
                                      法  官  洪于智
                                      法  官  李麗珠
以上正本證明與原本無異。
不得再抗告。
                                      書記官  陳禹任
中    華    民    國    98    年    10    月    23    日


司法院資訊處製作；財團法人民間司法改革基金會備份。
